臺灣臺北地方法院民事裁定
111年度消債更字第171號
聲  請  人  
即  債務人  陳忠玉  
代  理  人  林心瀅律師(法扶律師)     
相  對  人  
即  債權人  永豐商業銀行股份有限公司

法定代理人  陳嘉賢  
相  對  人  
即  債權人  台新國際商業銀行股份有限公司

法定代理人  尚瑞強  


相  對  人  
即  債權人  中國信託商業銀行股份有限公司
                      設臺北市○○區○○○路000○000○000○000○000號
法定代理人  利明献  


相  對  人  
即  債權人  第一商業銀行股份有限公司

法定代理人  邱月琴  
相  對  人  
即  債權人  元大商業銀行股份有限公司
                      設臺北市○○區○○○路0段00號0、0、0、0樓及00號0、0樓、0樓之0、0樓、0樓
法定代理人  翁健    
相  對  人  
即  債權人  台新資產管理股份有限公司

法定代理人  吳統雄  
相  對  人  
即  債權人  萬榮行銷股份有限公司

法定代理人  呂豫文  


相  對  人  
即  債權人  良京實業股份有限公司

法定代理人  平川秀一郎



相  對  人  
即  債權人  元大國際資產管理股份有限公司

法定代理人  宋耀明  
代  理  人  楊富傑  
上列當事人因消費者債務清理事件聲請更生，本院裁定如下：
    主  文
債務人甲○○自中華民國一百一十一年七月二十六日上午十一時起
開始更生程序。
命司法事務官進行本件更生程序。
    理  由
一、按債務人不能清償債務或有不能清償之虞者，得依本條例所
    定更生或清算程序，清理其債務；債務人對於金融機構負債
    務者，在聲請更生或清算前，應向最大債權金融機構請求協
    商債務清償方案，或向其住、居所地之法院或鄉、鎮、市、
    區調解委員會聲請債務清理之調解，消費者債務清理條例（
    下稱消債條例）第3條、第151條第1項分別定有明文。揆諸
    消債條例之立法目的，乃在於使陷於經濟上困境之消費者，
    得分別情形利用更生或清算程序清理債務，藉以妥適調整債
    務人與債權人及其他利害關係人之權利義務關係，保障債權
    人之公平受償，並謀求消費者經濟生活之更生機會，從而健
    全社會經濟發展（消債條例第1條參照）。準此，債務人若
    有不能清償債務或有不能清償債務之虞，且客觀上並無濫用
    更生或清算程序之情事，自應使其藉由消費者債務清理條例
    所定程序以清理債務。次按法院開始更生程序之裁定，應載
    明其年、月、日、時，並即時發生效力；法院開始更生或清
    算程序後，得命司法事務官進行更生或清算程序，必要時得
    選任律師、會計師或其他適當之自然人或法人1人為監督人
    或管理人，消債條例第45條第1項、第16條第1項亦有明定。
二、本件債務人主張：其積欠債權人債務共計新臺幣（下同）29
    6萬4,137元，因無力清償，於消債條例施行後，曾向本院對
    債權人申請債務前置調解，惟債務人無法負擔債權人提出之
    清償條件，是調解不成立，故債務人顯有不能清償債務情事
    ，爰依法聲請更生等語。
三、經查：
  ㈠債務人前有不能清償債務之情事，於民國111年1月24日向本
    院聲請消債條例前置調解，經本院以111年度北司消債調字
    第33號聲請調解事件受理在案，惟雙方無法達成協議，於11
    1年3月2日調解不成立，有調解不成立證明書在卷可參（見
    北司消債調卷第71頁，下稱調解卷），是本院自應綜合其目
    前全部收支及財產狀況，評估是否已達不能維持最低生活條
    件，而有「不能清償債務或有不能清償之虞」之情形。
  ㈡債務人主張其從事市場零工，自110年7月迄今，每月收入約1
    萬5,000元，另曾領得金門縣政府所發放紓困金5,000元等情
    ，業據其提出財產及收入狀況說明書、勞工保險被保險人投
    保資料表、108及109年度綜合所得稅各類所得資料清單附卷
    可佐（調解卷第8頁、第18頁、第19頁、第21頁），至政府
    紓困金部分，因係一次性領取，未具持續性，非屬聲請人之
    固定收入，是本院即以債務人目前打零工之平均收入1萬5,0
    00元，作為計算其償債能力之依據。
  ㈢按債務人聲請更生或清算時所提財產及收入狀況說明書，其
    表明每月必要支出之數額，與本條例第64條之2第1項、第2
    項規定之認定標準相符者，毋庸記載原因、種類及提出證明
    文件；債務人必要生活費用，以最近一年衛生福利部或直轄
    市政府所公告當地區每人每月最低生活費1.2倍定之。受扶
    養者之必要生活費用，準用第一項規定計算基準數額，並依
    債務人依法應負擔扶養義務之比例認定之；按因負擔扶養義
    務而不能維持自己生活者，免除其義務。但受扶養權利者為
    直系血親尊親屬或配偶時，減輕其義務，消債條例施行細則
    第21條之1第3項、消債條例第64條之2第1、2項、民法第111
    8條定有明文。查債務人主張其目前每月個人生活必要支出
    膳食費9,000元、手機費799元、交通費1,000元、支出四名
    子女陳○齊、陳○蓁、陳○宏、陳○廷扶養費各2,000元等情，
    就債務人主張個人生活必要支出合計1萬799元部分，未逾衛
    生福利部公告臺北市111年度最低生活費標準之1.2倍，是債
    務人主張其個人生活必要支出1萬799元部分，足堪採信。又
    子女扶養費部分，依戶籍謄本所示（見本院卷第93頁），債
    務人之子女陳○齊、陳○蓁、陳○宏、陳○廷均未成年，名下僅
    陳○齊於108年領有財團法人臺北市中華佛教文化館3,000元
    之收入，其餘均無財產及收入，有陳○齊、陳○蓁、陳○宏、
    陳○廷108、109年度綜合所得稅各類所得清單、全國財產稅
    總歸戶財產查詢清單附卷可佐（見本院卷第115頁至141頁）
    ，經審酌債務人之子女處於就學階段，尚須受債務人扶養之
    必要，則債務人主張與配偶共同扶養未成年子女，基本上由
    聲請人之配偶負擔及所領取的低收入戶補助支應，債務人每
    月支出陳○齊、陳○蓁、陳○宏、陳○廷扶養費用2,000元，審
    酌扣除陳○蓁、陳○宏、陳○廷所領取每月兒童生活補助4,370
    元後，並未逾111年度臺北市每人每月最低生活費用1萬8,68
    2元之1.2倍之半數即9,024元【計算式：（1萬8,682元×1.2－
    4,370元）÷2＝9,024元】，是債務人主張其負擔子女陳○齊、
    陳○蓁、陳○宏、陳○廷扶養費各2,000元部分，足堪採信。
  ㈣準此，以聲請人目前每月收入1萬5,000元，已無能力負擔其
    個人每月生活必要支出1萬8,799元（計算式：債務人每月生
    活必要支出1萬799元+4名子女扶養費共8,000元=1萬8,799元
    ），更遑論償還永豐商業銀行股份有限公司等9名債權人債
    務合計818萬493元，此有財團法人金融聯合徵信中心查詢當
    事人綜合信用報告回覆書、債權人陳報狀附卷可稽（見調解
    卷第15至17頁、第35至37頁、第43頁、第45頁、第65頁、第
    66頁），堪認債務人之經濟狀況已有不能清償債務情狀。此
    外，債務人陳報其名下除郵局存款18元、國泰人壽保單（保
    單號碼：0000000000，保單價值準備金5萬4,151元）外，無
    其他財產，有郵局存摺、保單帳戶價值一覽表附卷可稽（見
    本院卷第85頁、第153頁）。是本院審酌債務人之財產、信
    用、勞力及生活費用支出等狀況，堪認債務人客觀上經濟狀
    況已有不能清償債務之虞，而有藉助更生制度調整其與債權
    人間之權利義務關係而重建其經濟生活之必要。
四、綜上所述，債務人係一般消費者，其對已屆清償期之債務有
    不能清償之虞，且其無擔保或無優先權之債務未逾1,200萬
    元，復未經法院裁定開始清算程序或宣告破產，又查無消債
    條例第6條第3項、第8條或第46條各款所定駁回更生聲請之
    事由存在，則債務人聲請本件更生，即屬有據，爰裁定如主
    文，並命司法事務官進行本件更生程序。
五、至債務人於更生程序開始後，應另提出足以為債權人會議可
    決或經法院認為公允之更生方案以供採擇，俾免更生程序進
    行至依消債條例第61條規定應行清算之程度；而司法事務官
    於進行本件更生程序、協助債務人提出更生方案時，應依債
    務人之薪資變化、社會常情及現實環境衡量債務人之償債能
    力，並酌留其生活上應變所需費用，進而協助債務人擬定允
    當之更生方案，始符消債條例重建債務人經濟生活之立法目
    的，附此敘明。
六、依消債條例第11條第1項、第16條第1項、第45條，裁定如主
    文。
中　　華　　民　　國　　111 　年　　7 　　月　　26　　日
                  民事第二庭  法  官  林怡君
以上正本係照原本作成。
本裁定不得抗告。
本裁定已於111年7月26日上午11時公告。 
中　　華　　民　　國　　111 　年　　7 　　月　　26　　日
                              書記官  陳俐妙